臺灣高雄地方法院民事裁定　　　　　　　　95年度智字第13號
原　　　告　甲○○○○○○○○.
　　　　　　　　　　　　1號
法定代理人　丙○○○
原　　　告　愛德萬測試股份有限公司
法定代理人　戊○○○
共　　　同　簡秀如律師
訴訟代理人　吳文淑律師
　　　　　　黃雍晶律師
被　　　告　乙○○○○○○○ .
法定代理人　丁○○
訴訟代理人　郭雨嵐律師
　　　　　　陳韋利律師
　　　　　　高志明律師
　　　　　　范曉玲律師
上列當事人間確認專利請求權不存在等事件，本院裁定如下：
    主      文
本件移送臺灣新竹地方法院。
    理      由
一、按對於外國法人或其他得為訴訟當事人之團體之訴訟，由其
    在中華民國之主事務所或主營業所所在地之法院管轄；對於
    設有事務所或營業所之人，因關於其事務所或營業所之業務
    涉訟者，得由該事務所或營業所所在地之法院管轄；因侵權
    行為涉訟者，得由行為地之法院管轄；訴訟之全部或一部，
    法院認為無管轄權者，依原告聲請或依職權以裁定移送於其
    管轄法院，民事訴訟法第2 條第3 項、第6 條、第15條第1
    項、第28條第1 項定有明文。又按因侵權行為涉訟者，得由
    行為地之法院管轄，為民事訴訟法第15條第1 項所明定。所
    謂行為地，凡為一部實行行為或其一部行為結果發生之地皆
    屬之，最高法院56年台抗字第369號著有判例可資參照。
二、原告起訴主張：原告甲○○○○○○○○ ○○○○○○○○○○○ 為日本半導體
    測試之廠商，自民國79年起於我國設立愛德萬測試股份有限
    公司（以下簡稱愛德萬測試）負責測試機器於我國之銷售、
    維修暨測試軟體開發設計業務，而被告事業範圍亦涵蓋半導
    體測試設備，詎料被告於94年8 月16日、同年11月1 日向原
    告甲○○○○○○○○ ○○○○○○○○○○○ 發函略稱：「原告所研發之M752
    1A型號之捲帶自動接合測試處理器（Tape AutomaticBondin
    g Handler ，以下簡稱系爭產品）已侵害被告於我國取得之
    中華民國發明第187586號、第201458號、第174043號、第18
    8240號、第194694號及第193535號之專利（以下簡稱被告專
    利），擬採取法律行動」等語，惟原告並未侵害被告之系爭
    專利且經原告甲○○○○○○○○ ○○○○○○○○○○○ 迭向被告解釋仍不為
    被告所接受，則兩造對於原告之系爭產品有無侵害被告專利
    以及被告得否依專利法第84條第1 項對原告等行使排除或防
    止侵害或損害賠償請求權以排除原告產銷乙節顯有爭執致原
    告法律上地位有不安之危險而有確認之利益，且被告所為之
    片面聲明亦造成原告合法營業權益、商譽及公平競爭權益受
    有侵害，原告自得請求排除及防止被告續為侵害，而被告於
    本國設立有台灣橫河股份有限公司，並於高雄設立有分公司
    ，原告之就系爭產品之主要客戶亦均位於高雄，而原告係以
    被告有違反公平交易法第19條第3 款、第22條、第24條之行
    為為請求之原因事實，則被告違反公平交易法之規定實屬侵
    權行為時，因原告之主要客戶在高雄，亦屬被告違反公平交
    易法之特別侵權行為之行為地及結果地，則本件係因侵權行
    為涉訟，是依照民事訴訟法第6 條第3 項、第15條第1項 鈞
    院對本件訴訟自有管轄權，為此爰依侵權行為法律關係聲明
    ：確認被告對原告基於系爭專利之排除暨防止侵害請求權及
    損害賠償請求權均不存在；再依公平交易法第30條規定聲明
    ：原告得就系爭產品為設計、研發、製造、生產、使用、加
    工、販賣、銷售、銷售要約、陳列、維修、租賃、進口、出
    口及其他處分行為，並得以媒體刊登廣告、散佈產品目錄、
    產品展示會、說明會或其他方式為推廣促銷之行為，被告應
    容忍之，並不得為任何妨礙、干擾、阻止或其他類似行為，
    並願供擔保請准宣告假執行。
三、被告則以：被告為日本法人，惟於新竹市○○路69號6 之1
    設有代表人辦事處，故本件應依民事訴訟法第2 條第3 項、
    第28條第1 項裁定移轉由新竹地方法院管轄，且同法第15條
    之立法理由係於實行侵權行為之地較易證明侵權行為之存在
    而以侵權行為地為管轄法院，故其所指之管轄法院應限於「
    已實際發生」之侵權行為始有適用，而非以某當事人「將來
    可能」為侵權行為之地為管轄法院，否則原告即得以任意主
    張一「將來可能發生」侵權行為之地之法院而達指定管轄法
    院之目的，而被告自始即未於高雄對原告有何侵權行為之事
    實，原告自不得以此指定鈞院為管轄法院，至於台灣橫河股
    份有限公司高雄分公司僅係販賣包括被告產品在內之經銷商
    且與被告分屬不同之法人，不應將之視為被告之營業所，為
    此爰依前揭規定聲請將本件訴訟移轉由台灣新竹地方法院管
    轄等語為辯。
四、經查：
  (一)訴之聲明第1 項部分：
    原告訴之聲明第一項之原因事實係主張其對被告無侵權行為
    而訴請確認被告對原告就系爭專利之排除暨防止侵害請求權
    及損害賠償請求權不存在，則原告既係主張其對被告無侵權
    行為存在，自非屬因侵權行為涉訟，況且既然無侵權行為存
    在，此自然無侵權行為地或侵權行為結果地可言，參諸前揭
    法條及判例意旨，本院就此部分自無從因侵權行為地或侵權
    行為結果地而取得管轄權至明。而就業務涉訟之特別審判籍
    部分，本件被告之法人名稱為乙○○○○○○○ ○○○○○○○○ ○○○○○○○○
    ○○○ ，而原告所指之台灣橫河股份有限公司高雄分公司乃台
    灣橫河股份有限公司之分公司，縱使台灣橫河股份有限公司
    為被告所設立，至多僅能認為台灣橫河股份有限公司為被告
    之從屬公司但二者法人格仍屬不同，且系爭專利之所有人亦
    非台灣橫河股份有限公司，故台灣橫河股份有限公司高雄分
    公司並非被告之營業所，本院亦不因此而取得管轄權。
  (二)訴之聲明第2項部分：
    原告此部分請求之原因事實為：「被告所稱：擬針對原告侵
    害被告系爭專利之行為採取法律行動等語此一片面聲明造成
    原告合法營業權益、商譽及公平競爭權益受有侵害，而被告
    於本國設立有台灣橫河股份有限公司，並於高雄設立有分公
    司，原告之就系爭產品之主要客戶亦均位於高雄，而原告係
    以被告有違反公平交易法第19條第3 款、第22條、第24條之
    行為為請求之原因事實，則被告違反公平交易法之規定實屬
    侵權行為時，因原告之主要客戶在高雄，亦屬被告違反公平
    交易法之特別侵權行為之行為地及結果地，原告自得請求排
    除及防止被告續為侵害」，惟被告所發之聲明（見原證10、
    11、12，本院卷第98至102 頁）迄今並無證據足以證明係在
    高雄發出，且所發之聲明係針對原告甲○○○○○○○○ ○○○○○○○○○○
    ○ ，其收受地亦非於高雄，縱使被告所發之聲明得該當侵權
    行為之要件，其行為地及結果地亦均非屬本院管轄地，至於
    原告指稱被告有違反公平交易法第19條第3 款、第22條、第
    24條之行為（或違反之虞），此部分原告僅以其主要客戶所
    在地位於高雄即擬制被告未來侵權行為地為高雄已屬無據，
    況且原告亦無詳為說明侵權行為之方式、結果及態樣，本院
    無從認定若有侵權行為發生，其行為地及結果地是否為本院
    管轄，原告此部分之請求亦非屬本院管轄。
  (三)本件之管轄法院：
    台灣橫河股份有限公司與被告為不同之法人，自不能台灣橫
    河股份有限公司高雄分公司為被告之營業所，而原告訴之聲
    明第1 項部分並無侵權行為地及結果地，訴之聲明第2 項部
    分則未主張被告侵權行為之方式、態樣及結果而僅以其主要
    客戶所在地即假設為被告之侵權行為地亦有未洽，故本院並
    非本案之管轄法院，而被告為外國法人且於新竹市○○路69
    號6 之1 設有代表人辦事處等情，此有公司及分公司基本資
    料查詢在卷可稽，依照民事訴訟法第2 條第3 項應由新竹地
    方法院為本案之管轄法院，玆原告向本院起訴顯係違誤，爰
    依被告聲請裁定移轉於管轄法院。
三、依民事訴訟法第28條第1項裁定如主文。
中　　華　　民　　國　　96　　年　　7 　　月　　5 　　日
                    民事第四庭    審判長法　官  黃宏欽
                                        法  官  古振暉
                                        法  官  黃宣撫
以上證明與原本無異。
如對本裁定抗告須於裁定送達後10日內向本院提出抗告狀，並繳
納抗告費新臺幣1,000元。
中　　華　　民　　國　　96　　年　　7 　　月　　9 　　日
                                        書記官  王美玲
